最　高　行　政　法　院　判　決
　　　　　　　　　　　　　　　94年度判字第00030號
上　訴　人　臺灣歐雅實業股份有限公司
代　表　人　乙○○
訴訟代理人　蔡文精
被 上訴 人　財政部臺北市國稅局
代　表　人　甲○○
上列當事人間因營利事業所得稅事件，上訴人對於中華民國91年
9月25日臺北高等行政法院89年度訴字第657號判決，提起上訴，
本院判決如下：
　　主  文
上訴駁回。
上訴審訴訟費用由上訴人負擔。
    理  由
一、本件上訴人86年度營利事業所得稅結算申報，列報全年所得
    額新台幣（下同）14,442,748元，前5年核定虧損3,395,100
    元，課稅所得額11,047,648元，經被上訴人初查核定所得額
    如申報數，前5年核定虧損為1,415,100元，課稅所得額為12
    ,462,748元。上訴人不服，申經復查結果，未獲變更，上訴
    人仍未甘服，向財政部提起訴願，經被上訴人發現原核定課
    稅所得額應為13,027,648元，惟核定通知書誤植為12,462,7
    48元，短計564,900元，乃發單補徵稅額141,225元，並就本
    期結算申報短繳稅額495,000元，核定加計利息29,453元，
    一併徵收。上訴人不服，申經復查結果，未獲准變更，提起
    訴願，亦遭決定駁回，提起行政訴訟，案經臺北高等行政法
    院判決駁回其訴，上訴人仍不服，而提起本件上訴。
二、本件上訴人於原審起訴主張：按短期票券利息所得與投資收
    益，為「已課徵過營利事業所得稅之所得」，故所得稅法第
    24條第2項及第42條規定分別明定「不計入營利事業所得額
    」及「不計入所得額課稅」，不再課徵營利事業所得稅之所
    得額。又揆諸最高行政法院61判556號判例意旨，所得稅法
    第39條規定「以往年度營業虧損」可扣抵之金額，係採「稽
    徵機關核定之虧損」金額，而非「帳載虧損」之金額。本件
    上訴人採用被上訴人核定通知書上所載「核定虧損」金額扣
    抵，符合所得稅法第39條之規定。再依所得稅法第100條之2
    規定，僅於「營利事業所得稅納稅義務人結算申報所列報減
    除之各項成本、費用或損失，超過本法及附屬法規規定之限
    制」時，稽徵機關得加計利息，本件係爭虧損扣抵金額之計
    算方式，非屬「超限規定」之範圍，不適用於該加計利息之
    規定。又本件無財政部88年8月13日台財稅第881935783號函
    「有關列舉之所得額計算之限制規定」彙整表中得適用之情
    形。未被上訴人承認原核定有錯而再補徵稅額，即應由被上
    訴人自行負責。易言之，本件利息部分不應由上訴人負擔等
    語，請求撤銷訴願決定及原處分。
三、被上訴人在原審答辯則以：本件經被上訴人初查核定上訴人
    之全年所得額如申報數，前五年虧損核定1,415,100元，課
    稅所得額為12,462,748元，嗣被上訴人發現原核定課稅所得
    額應為13,027,648元，惟核定通知書誤植為12,462,748元，
    短計564,900元，被上訴人乃另為發單補徵稅額141,225元；
    另就上訴人列報前5年虧損數溢列1,980,000元，致短繳稅額
    495,000元，依所得稅法第100條之2規定，應加計利息29,45
    3元，原應與核定補徵稅額一併徵收，然因原核定發單時漏
    未加徵，遂於嗣後另為發單補徵稅額時一併徵收，係屬第2
    次核定更正，與原核定有別。易言之，系爭補徵之稅額141
    ,225元，屬原核定通知書對課稅所得額之誤植，致短計稅額
    ，而補徵之應繳稅額，係屬更正性質，另加計利息部分，係
    因另行發現應徵之利息，二者均非於行政救濟中，對上訴人
    之不利處分等語，資為抗辯。
四、原審斟酌全辯論意旨及調查證據結果，以：按「以往年度營
    業之虧損，不得列入本年度計算。但公司組織之營利事業，
    會計帳冊簿據完備，虧損及申報扣除年度均使用第77條所稱
    藍色申報書或經會計師查核簽證，並如期申報者，得將經該
    管稽徵機關核定之前5年內各期虧損，自本年純益額中扣除
    後，再行核課。」、「綜合所得稅納稅義務人結算申報所列
    報之免稅及扣除項目或金額，及營利事業所得稅納稅義務人
    結算申報所列報減除之各項成本、費用或損失，超過本法及
    附屬法規規定之限制，致短繳自繳稅款，經稽徵機關核定補
    繳者，應自結算申報期限截止之次日起，至繳納補徵稅款之
    日止，就核定補徵之稅額，依第123條規定之存款利率，按
    日加計利息，一併徵收。但加計之利息，以1年為限。」，
    所得稅法第39條及第100條之2第1項分別定有明文。次按「
    ．．．在前項核課期間內，經另發現應徵之稅捐者，仍應依
    法補徵或並予處罰。」、「滯納金、利息．．．等，除本法
    另有規定者外，準用本法有關稅捐之規定。」，復分別為稅
    捐稽徵法第21條第2項及第49條前段所規定。查本件上訴人
    86年度營利事業所得稅結算申報，原列報全年所得額14,442
    ,748元，前5年核定虧損3,395,100元，課稅所得額11,047,6
    48元，經被上訴人初查核定所得額如申報數，前5年虧損核
    定為1,415,100元，課稅所得額為12,462,748元，上訴人不
    服，申經復查結果，未獲准變更，提起訴願，經被上訴人發
    現原核定課稅所得額應為13,027,648元，惟核定通知書誤植
    為12,462,748元，短計564,900元，乃發單補徵稅額141,225
    元，並就本期結算申報短繳稅額495,000元，核定加計利息
    29,453元等情，有上訴人86年度營利事業所得稅結算申報書
    等附於原處分卷可稽。經查本件本稅補徵稅額部分，乃被上
    訴人於計算金額時有誤植情形致核算錯誤，上訴人對此亦不
    爭執，第以該部分係屬更正稅額之處分，與稅捐稽徵法第21
    條所謂另發現應行課徵之稅捐之情形有間，自非不得更正，
    且系爭事件既尚在行政救濟階段，即無確定可言，被上訴人
    據以補徵稅額，於法尚無不合。至系爭加計利息部分，上訴
    人所列報前5年虧損數1,980,000元係84年度營利事業所得稅
    結算申報未列計之免稅投資收益，其於當期營利事業所得稅
    之應納稅額時並未計入，已獲實質免稅之優惠，嗣於86年度
    列報減除前5年（包括84年度）虧損未扣除金額時，自應將
    該投資收益計入，是上訴人有溢列1,980,000元之情形，致
    短繳稅額495,000元，被上訴人予以加計利息，揆諸首揭法
    條規定，尚非無據；且該部分既屬依法應予加徵，被上訴人
    於原核定發單時漏未加徵，嗣於發單補徵本稅稅額時一併徵
    收，自於法無違。因將訴願決定及原處分予以維持，駁回上
    訴人之訴，俱無違誤。
五、上訴論旨除執前詞外，並指摘原審判決違背財政部52年台財
    稅發第03290號函及行政法院62年判字第298號判例。另就系
    爭利息之計算亦與所得稅法第100條之2之規定相悖，顯有判
    決不適用法規或適用法規不當之違誤。
六、經查本件被上訴人初查核定所得額如上訴人申報數，前5年
    虧損核定為1,415,100元，課稅所得稅為12,462,748元，申
    請復查結果，未獲變更，上訴人提起訴願，經被上訴人發現
    原核定課稅所得額應為13,027,648元，核定通知書誤植為12
    ,462,748元，短計564,900元，乃發單補徵稅額141,225元，
    並就本期結算申報短繳稅額495,000元，核定加計利息29,45
    3元。就補徵稅額141,225元部分，因係被上訴人於計算金額
    時有誤植情形致核算錯誤，屬更正稅額之處分，並非稅捐稽
    徵法第21條所謂另發現應行課徵之稅捐之情形，且系爭事件
    既尚在行政救濟中，尚未確定。系爭加計利息部分，上訴人
    所列報前5年虧損數1,980,000元，係84年度營利事業所得稅
    結算申報未列計之免稅投資收益，其於當期營利事業所得稅
    之應納稅額時並未計入，已獲實質免稅之優惠，嗣於86年度
    列報減除前5年（包括84年度）虧損未扣除金額時，自應將
    該投資收益計入，因上訴人有溢列1,980,000元之情形，致
    短繳稅額495,000元，被上訴人予以加計利息，與行為時所
    得稅法第100條之2第1項規定並無不合。又本院62年判字第
    298號判例雖稱「依行救濟之法理，除原處分適用法律錯誤
    外，申請復查之結果，不得為更不利於行政救濟人之決定。
    」然查本件補徵稅額部分係因被上訴人於計算金額時有誤植
    情形致核算錯誤，乃予以更正稅額，與該判例所謂不利益禁
    止原則並無相違，故綜上所述，原處分於法尚無不合，訴願
    決定遞予維持，並無違誤，原審駁回上訴人之訴，並無判決
    不適用法規或適用法規不當之違誤，上訴意旨仍執前詞，指
    摘原判決違誤，求予廢棄，經核為無理由，應予駁回。
七、據上論結，本件上訴為無理由，依行政訴訟法第255條第1項
    、第98條第3項前段，判決如主文。
中    華    民    國    94    年    1    月    13     日
                  第四庭審判長法  官　徐　樹　海
                              法  官　高　啟　燦
                              法  官　吳　錦　龍
                              法  官　黃　合　文
                              法  官　林  茂  權
以  上  正  本  證  明  與  原  本  無  異
中    華    民    國    94    年    1    月    14     日
　　　　　　　　　　　　　　　書記官　蘇金全
